【裁判字號】    98,簡,502
【裁判日期】    981231
【裁判案由】    就業服務法
【裁判全文】
臺北高等行政法院判決
                                       98年度簡字第502號
原      告  裕英金屬工業股份有限公司
代  表  人  甲○○
被      告  臺北縣政府
代  表  人  乙○○（縣長）住同.
訴訟代理人  丁○○
            丙○○
上列當事人間就業服務法事件，原告不服行政院勞工委員會中華
民國98年7 月6 日勞訴字第0980009186號訴願決定，提起行政訴
訟，本院判決如下：
    主  文
原告之訴駁回。
訴訟費用由原告負擔。
    事實及理由
一、事實概要：原告聘僱之菲律賓籍勞工GUEVARRA ARNEL MACAM
    （護照號碼：UU0000000 ），於民國97年1 月6 日入境工作
    後，原告安排該外勞於97年6 月23日至醫院接受入境後6 個
    月之第1 次健康檢查，醫院於97年6 月30日核發其健檢報告
    ，惟原告卻未於收到檢查結果之日起15日內檢具上開健檢報
    告報請被告所屬衛生局核備，顯已違反受聘僱外國人健康檢
    查管理辦法第7 條及就業服務法第57條第5 款之規定，被告
    乃依就業服務法第67條第1 項規定，以98年2 月11日北府勞
    外字第0980083803號就業服務法罰鍰裁處書處原告罰鍰新臺
    幣（下同）6 萬元整（下稱原處分）。原告不服，提起訴願
    經決定駁回，遂提起本件行政訴訟。
二、原告起訴主張：
（一）查原告所聘用之菲律賓籍勞工GUEVARRA ARNEL MACAM於原
      告申請入境後滿6 個月之前，即由原告自行安排至中央衛
      生主管機關指定之醫院（臺北市立聯合醫院中興院區）接
      受健康檢查，並取得醫院之健康檢查合格證明。惟由於原
      告係第一次自行聘僱外籍勞工，並未透過仲介，對政府針
      對上開流程作業之相關法規，並不明瞭，而致延遲向被告
      所屬衛生局提出核備，原告嗣發現未及時向主管衛生機關
      核備之時，立即主動備函向被告所屬衛生局說明，並報備
      在案。
（二）原告事後查閱就業服務法第57條第5 款之規定，方知悉上
      開規定之目的在於管理國內為數眾多的外國勞工的健康，
      故要求雇主定期將外勞送交醫療機關健檢，以免未定期攜
      同外籍勞工至指定的醫院做健康檢查，致發生傳染病而影
      響國人健康。然依目前實務，大多數的外籍勞工之引進，
      其每月的薪資皆需支付費用給仲介，且大多數的仲介，為
      外籍勞工所提供的服務，事實上極其有限，而收取的服務
      費用又偏高，以致於造成外籍勞工與仲介之間的相處關係
      不睦。外籍勞工來台後，為逃避支付仲介費予仲介公司之
      情事常有所聞，致上開就業服務法所規定之立法目的，無
      法落實。本件原告因適時經由馬尼拉經濟文化辦事處菲律
      賓駐台代表處的鼓勵與協助，首次嘗試不透過仲介，自行
      申請聘僱外籍勞工，目的即希望協助外籍勞工，不用再多
      支付仲介費用予仲介公司，而能夠更安心的工作，並期能
      落實上開就業服務法所規定之外籍勞工之健康管理工作。
（三）行政罰係屬於干涉人民基本權利之裁罰性行政處分，其與
      一般處分在本質上應有所區別。在先進的民主法治國家，
      人權保障為政府施政之第一要務。原告在整個聘僱過程中
      ，因未得到相關行政機關之輔導與協助，僅秉持節省外勞
      負擔之初衷，而自行引進外勞，致因不諳法令，而稍有延
      遲外勞健檢報告送請核備之期限。
（四）原告並聲明：
   1、訴願決定及原處分均撤銷。
   2、訴訟費用由被告負擔。
三、被告則以：
（一）查本案外籍勞工GUEVARRA ARNEL MACAM於97年6 月23日接
      受臺北市立聯合醫院「工作滿第6 個月」之健康檢查，醫
      院於97年6 月30日核發結果，GUEVARRA ARNEL MACAM於97
      年7 月2 日親自至該院家庭醫學科領取健康檢查報告，此
      有臺北市立聯合醫院98年2 月3 日北市醫興字第09832121
      500 號函暨卷附資料可稽，依規定應於收受指定醫院核發
      前項健康檢查證明之日起15日內（97 年7月15日前）向衛
      生主管機關報備，惟原告卻遲至97年12月26日始向被告所
      屬衛生局報備，此有被告所屬衛生局97年12月29日北衛疾
      字第0970137758號函暨卷附資料可稽，原告違反就業服務
      法第57條第5 款規定洵堪認定。
（二）原告於98年7 月行政訴訟起訴狀、98年2 月3 日陳述書、
      98年3 月13日訴願書內多次稱「因受到馬尼拉經濟文化辦
      事處菲律賓駐台代表處鼓勵與協助，首次嘗試自行聘僱外
      籍勞工，故不諳相關法令而致延遲向臺北縣政府衛生局提
      出報備... 」，惟依據行政罰法第8 條前項規定：「不得
      因不知法規而免除行政處罰責任。」且按行政院勞工委員
      會97年1 月23日所核發予原告聘僱許可函中說明五所示：
      「雇主應於外國人入國工作滿6 個月、18個月及30個月之
      日前後30日內，分別安排其至指定醫院接受定期健康檢查
      ，並應於收受指定醫院核發健康檢查證明日起15日內報當
      地衛生局核備。」再按原告97年7 月2 日所收受健康檢查
      證明，亦於證明報告末端提醒原告應於收受指定醫院核發
      健康檢查證明之日起15日內，檢具文件送交所在地衛生主
      管機關備查。準此，原告雖因首次自行聘僱外籍勞工而不
      諳本法相關規定，然據上開2 份資料已一再提醒原告應於
      15日內將證明報告送交所在地衛生局核備，原告既為聘僱
      GUEVARRA ARNEL MACAM工作之「雇主」，應就所聘僱外國
      人相關事宜負法定之注意義務，不得以未得到行政機關之
      輔導與協助及不知本法為由免除行政處罰責任。
（三）被告並聲明：
   1、駁回原告之訴。
   2、訴訟費用由原告負擔。
四、按「雇主聘僱外國人不得有下列情事：……5 、未依規定安
    排所聘僱之外國人接受健康檢查或未依規定將健康檢查結果
    函報衛生主管機關。」「違反……第57條第5 款……規定，
    處新臺幣6 萬元以上30萬元以下罰鍰。」就業服務法第57條
    第5 款、第67條第1 項分別定有明文。次按「雇主應於丙類
    人員（指受聘僱從事本法第46條第1 項第8 款至第11款規定
    工作之外國人）入國工作滿6 個月……之日前後30日內，安
    排其至指定醫院接受定期健康檢查……雇主應於收受指定醫
    院核發前項健康檢查證明之日起15日內，檢具下列文件送交
    所在地衛生主管機關備查……」受聘僱外國人健康檢查管理
    辦法第7 條第1 項及第2 項亦有明文。
五、經查：原告聘僱之外籍勞工GUEVARRA ARNEL MACAM，於97年
    1 月6 日入境工作後，原告即安排該外勞於97年6 月23日至
    醫院接受入境後6 個月之第1 次健康檢查，醫院於97年6 月
    30日核發其健檢報告等情，有台北市立聯合醫院健康檢查證
    明附卷可稽（答辯狀附卷第5-6 頁），惟原告未於收到檢查
    結果之日起15日內檢具上開健檢報告報請被告所屬衛生局核
    備，遲至97年12月25日始申請核備，亦有台北縣政府衛生局
    海外補充勞工健康檢查核備申請書在卷可參，原告就此亦不
    爭執，故原告顯已違反受聘僱外國人健康檢查管理辦法第7
    條及就業服務法第57條第5 款之規定，堪可認定。
六、原告雖主張係因不諳法令而遲延前開報備事宜，惟按「不得
    因不知法規而免除行政處罰責任。但按其情節，得減輕或免
    除其處罰」行政罰法定有明文。經查，前開就業服務法有關
    聘僱外國人健康檢查管理相關規定，是基於維護公共衛生之
    公益目的所設，原告自不得以其不知法令，而主張可予免罰
    。況查，原告經行政院勞工委員會核發前開外籍勞工之聘僱
    許可函時，函內說明第5 點即已教示，雇主應於外國人入國
    工作滿6 個月之日前後30日內，安排其至指定醫院接受定期
    健康檢查。並應於收受指定醫院核發健康檢查證明日起15日
    內報當地衛生局核備等語。是以原告未依規定申請核備，即
    難認無過失，原告主張不諳法令云云，尚難憑採。
七、綜上所述，被告以原告違反受聘僱外國人健康檢查管理辦法
    第7 條及就業服務法第57條第5 款之規定，依就業服務法第
    67條第1 項規定，並以原處分裁處法定最低罰鍰金額6 萬元
    ，於法並無違誤，訴願決定遞予維持，亦無不合。從而，原
    告訴請撤銷訴願決定及原處分，為無理由，應予駁回。
八、本件事證已臻明確，兩造其餘攻擊防禦方法及聲明陳述，於
    判決結果無影響，無庸逐一論列，且本件係適用簡易訴訟程
    序，爰不經言詞辯論，逕為判決，附此敘明。
據上論結，本件原告之訴為無理由，爰依行政訴訟法第236 條、
第233 條第1 項、第98條第1 項前段，判決如主文。
中    華    民    國    98    年    12    月    31    日
                   臺北高等行政法院第七庭
                                   法  官  劉穎怡
上為正本係照原本作成。
本件以訴訟事件所涉及之法律見解具有原則性者為限，始得於本
判決送達後20日內向本院提出上訴狀並表明上訴理由，如已於本
判決宣示後送達前提起上訴者，應於判決送達後20日內補具上訴
理由（均按他造人數附繕本），且經最高行政法院許可後方得上
訴。
中    華    民    國    99    年     1    月     4    日
                                   書記官  林苑珍


司法院資訊處製作；財團法人民間司法改革基金會備份。
